臺灣臺南地方法院民事裁定　　　　　　　100年度聲字第142號
聲　請　人　黃坤財
相　對　人　何黃粉
　　　　　　黃日夏
上列當事人間聲請停止執行事件，本院裁定如下：
    主  文
聲請駁回。
聲請費用由聲請人負擔。
    理  由
一、本件聲請意旨略以：本院執行處100 年度司執字第4445號相
    對人何黃粉與債務人黃日夏間拍賣抵押物強制執行事件查封
    債務人黃日夏所有臺南市○○區○○段1055地號土地，因聲
    請人日前已提起確認抵押債權不存在暨債務人異議之訴，聲
    請人願提供擔保請准宣告停止本件執行，爰依強制執行法第
    18條之規定，請求准予停止本院100 年度司執字第4445號拍
    賣債務人黃日夏所有臺南市○○區○○段1055地號土地之不
    動產執行程序等語。
二、按為免執行程序長期延宕，有損債權人之權益，故強制執行
    程序開始後，原則上不停止執行。於債務人提起異議之訴，
    法院因必要情形或依聲請定相當並確實之擔保，始得為停止
    強制執行之裁定，此觀強制執行法第18條第1項、第2項規定
    即明。所謂必要情形，固由法院依職權裁量定之。然法院為
    此決定，應就異議之訴在法律上是否顯無理由，以及如不停
    止執行，將來是否難於回復執行前之狀態，及倘予停止執行
    ，是否無法防止債務人濫行訴訟以拖延執行，致債權人之權
    利無法迅速實現等各種情形予以斟酌，以資平衡兼顧債務人
    及債權人雙方之利益。於債務人聲明願供擔保時，亦然。非
    謂債務人以提起異議之訴為由且聲明願供擔保而聲請停止強
    制執行程序時，法院須一律予以准許（最高法院98年台抗字
    第375 號裁定參照）。復按執行名義成立後，如有消滅或妨
    礙債權人請求之事由發生，債務人得於強制執行程序終結前
    ，向執行法院對債權人提起異議之訴。債務人怠於行使其權
    利時，債權人因保全債權，得以自己之名義行使其權利，強
    制執行法第14條第1項前段、民法第242條分別定有明文。
三、本件聲請人以其業已代位強制執行債務人黃日夏提起債務人
    異議之訴及確認抵押債權不存在之訴為由（本院100 年度訴
    字第717號），向本院聲請裁定停止本院執行處100年度司執
    字第4445號拍賣抵押物強制執行事件之執行程序，固經本院
    調取本院100年度訴字第717號及100年度司執字第4445號卷
    宗查明屬實。惟：
  1.依聲請人於前開100年度訴字第717號確認抵押債權不存在暨
    債務人異議之訴之陳述及提出之證據以觀，聲請人係以94年
    10月28日其與強制執行債務人黃日夏簽定之協議書及聲請人
    95年2 月22日於中壢五支郵局寄發予黃日夏之存證信函為據
    ，表示因其曾與黃日夏協議以七百萬元購入黃日夏所有坐落
    臺南市○○區○○段1055地號（下稱系爭拍賣土地）及淵東
    段1064、1064-1、1063-4、1062-2、1067地號等土地，並已
    預付黃日夏260 萬元，而主張其為黃日夏之債權人，依民法
    第242 條規定，於黃日夏怠於行使其權利時，代位黃日夏提
    起確認抵押債權不存在暨債務人異議之訴，並代位黃日夏聲
    請停止執行。惟代位權係債權人代行債務人之權利，故代位
    者與被代位者之間，必須符合有債權債務關係之存在、
    有保全債權之必要等二要件，否則即無行使代位權之可言。
    聲請人與黃日夏於94年10月28日故曾就建地事宜簽立協議書
    ，但依該協議書之內容，除可認定聲請人應給付黃日夏700
    萬元及黃日夏應贈與1064地號土地予案外人謝耳外，實無從
    由該協議得知聲請人與黃日夏就系爭拍賣土地有買賣契約關
    係，而聲請人95年2月22日寄發之存證信函，乃聲請人單方
    面之表示行為，聲請人與黃日夏間就系爭拍賣土地是否存有
    買賣契約關係，亦無從單由該存證信函即可證明，聲請人僅
    依前開事證即主張行使代位權，洵屬無據。
  2.次查，依民法第242 條規定，債務人怠於行使其權利時，債
    權人因保全債權，雖得以自己之名義，行使其權利，但須有
    保全債權之必要，亦即債權人如不代位行使債務人之權利，
    其債權有不能受完全滿足清償之虞時，方得認為有保全其債
    權而行使代位權之必要。本件僅憑聲請人於本院100 年度訴
    字第717號確認抵押債權不存在暨債務人異議之訴案件所提
    之證據，亦難認定聲請人與黃日夏間存有債權債務關係已如
    前述，惟縱聲請人與黃日夏間就系爭拍賣土地確曾成立買賣
    關係，依聲請人95年2月22日於中壢五支郵局寄發之存證信
    函內容，聲請人迄今亦僅給付260萬元訂金予黃日夏，尚有
    餘款440萬元未付，而買賣契約屬債權契約，於買賣標的物
    交付或辦理移轉登記前，出賣人非不得再將之出賣予第三人
    ，買受人則得向出賣人主張解除契約返還給付之價金並賠償
    損害，故黃日夏如確有違約情形，聲請人並非無其他求償之
    途徑，況遍觀聲請人之書狀內容，除執行債務人黃日夏之分
    產糾紛外，聲請人對於其如不代位黃日夏行使權利，其債權
    將受如何之損害或難以保全之情形亦未加以說明，更難認聲
    請人有代位執行債務人黃日夏行使權利之必要。
四、綜上所述，聲請人雖已代位執行債務人黃日夏向本院提起確
    認抵押債權不存在暨債務人異議之訴，惟依聲請人於該案所
    提出之事證，尚難認聲請人與執行債務人黃日夏間存有債權
    債務關係，且縱聲請人與執行債務人黃日夏間就系爭拍賣土
    地確有買賣關係，而系爭拍賣土地經強制執行程序拍定，聲
    請人亦非無其他管道向執行債務人黃日夏求償，是本件聲請
    人代位執行債務人黃日夏聲請裁定停止本院100 年度司執字
    第4445號拍賣抵押物強制執行案件，揆諸前揭說明，即非有
    據，應予駁回。
五、依強制執行法第30條之1 、民事訴訟法第95條，裁定如主文
    。
中    華    民    國   100    年    6     月    29    日
                  民事第二庭    法  官  王國忠
以上正本係照原本作成。
如對本裁定抗告須於裁定送達後10日內向本院提出抗告狀，並應
繳納抗告費新台幣1,000元整。
中    華    民    國   100    年    6     月    29    日
                                書記官  黃敏純